臺灣雲林地方法院民事小額判決
111年度虎小字第211號
原      告  富邦產物保險股份有限公司

法定代理人  賴榮崇  
原      告  環山通運企業有限公司

法定代理人  張春梅  
共      同
訴訟代理人  魏至平  
被      告  琮翊汽車交通企業股份有限公司

法定代理人  葉佐良  
訴訟代理人  王添安  
被      告  江金榮  
訴訟代理人  許燕翼  
上列當事人間請求損害賠償事件，本院於中華民國111年9月30日
言詞辯論終結，判決如下：
    主  文
被告應連帶給付原告富邦產物保險股份有限公司新臺幣11,143元
，及自民國111年5月24日起至清償日止，按年息百分之5計算之
利息。
被告應連帶給付原告環山通運企業有限公司新臺幣10,825元，及
自民國111年5月24日起至清償日止，按年息百分之5計算之利息
。
原告其餘之訴駁回。
訴訟費用新臺幣1,000元由被告連帶負擔。
本判決原告勝訴部分得假執行。
    事實及理由：
一、原告起訴主張：被告琮翊汽車交通企業股份有限公司（下稱
    琮翊公司）之受僱人即被告甲○○於民國111年2月8日13時許
    ，駕駛車牌號碼000-0000號營業貨運曳引車（子車車號為00
    -00，下稱甲車），行經雲林縣虎尾鎮雲145乙線惠來段處，
    欲由內線車道右切至外側車道時，因變換車道未注意後方車
    輛之過失，其後方由訴外人陳俊亦所駕駛之車牌號碼000-00
    00號營業大貨曳引車（下稱乙車）為避免碰撞甲車而向右閃
    躲，乙車右後視鏡碰撞右側路樹，致該右後視鏡及右側車門
    受損。乙車係由原告環山通運企業有限公司（下稱環山公司
    ）向原告富邦產物保險股份有限公司（下稱富邦產險）投保
    車體損失險，事故發生時尚在保險期間，經原告環山公司通
    知出險並查證屬實，而乙車之必要修復費用合計新臺幣（下
    同）60,882元（含工資9,300元、零件51,582元），已由原
    告富邦產險依保險契約賠償30,882元，依保險法第53條規定
    取得原告環山公司對被告之求償權，另原告環山公司則支付
    自負額30,000元。又本件事故中，甲車雖未與乙車發生碰撞
    ，然乙車確實係為閃避甲車而受損，依警方初判表所示，乙
    車之受損係因被告甲○○之過失行為所致，依民法第188條第1
    項規定，被告甲○○自應與僱用人即被告琮翊公司負連帶賠償
    之責。爰依民法第191條之2、第188條第1項、第196條等規
    定，提起本件訴訟等語。並聲明：㈠被告琮翊公司及被告甲○
    ○應連帶給付原告富邦產險30,882元，及自起訴狀繕本送達
    翌日起至清償日止，按年息5％計算之利息；㈡被告琮翊公司
    及被告甲○○應連帶給付原告環山公司30,000元，及自起訴狀
    繕本送達翌日起至清償日止，按年息5％計算之利息。
二、被告則以：訴外人陳俊亦駕駛乙車在前行車甲車之右側超車
    ，且超車時未保持適當之間隔，而被告甲○○駕駛甲車為前直
    行車，並無變換車道行駛，兩車亦無發生碰撞事故，又雲林
    縣警察局虎尾分局（下稱虎尾分局）警員製作之道路交通事
    故現場圖與行車紀錄器之影像不符，所製作之道路交通事故
    初步分析研判表關於被告甲○○部分記載「變換車道時，應讓
    直行車先行，並注意安全距離」，亦與違規通知單所載「駕
    駛人切換車道不依規定使用方向燈」無關，該違規通知單所
    載時間、地點、違規事實與本件事故並無關聯，原告之請求
    並無理由等語。並聲明：原告之訴駁回。
三、本院之判斷：
　㈠原告主張之上開事實，已據其提出虎尾分局道路交通事故當
    事人登記聯單、道路交通事故現場圖、道路交通事故初步分
    析研判表、乙車之行車執照、汽（機）車險理賠申請書、太
    古汽車之保險維修清單、乙車之車損照片、電子發票證明聯
    等為憑，並有虎尾分局111年5月25日雲警虎交字第11100080
    11號函檢送本件交通事故相關資料等在卷可參，而被告對於
    乙車右後視鏡碰撞右側路樹造成右後視鏡及右側車門受損一
    情並不爭執，惟否認於本件事故有過失之情形。
  ㈡行車遇有變換車道時，應先顯示欲變換車道方向之燈光或手
    勢；汽車在同向二車道以上之道路，除應依標誌或標線之指
    示行駛外，變換車道時，應讓直行車先行，並注意安全距離
    ；汽車超車時，前行車減速靠邊或以手勢或亮右方向燈表示
    允讓後，後行車始得超越，超越時應顯示左方向燈並於前車
    左側保持半公尺以上之間隔超過，行至安全距離後，再顯示
    右方向燈駛入原行路線，道路交通安全規則第91條第1項第6
    款、第98條第1項第6款、第101條第1項第5款分別定有明文
    。經本院當庭勘驗甲車之後視鏡頭行車紀錄器影像（後視鏡
    頭所顯示之影像如同後視鏡，其方向與實際相反，故影像中
    之左側實際為右側）及乙車之前視鏡頭行車紀錄器影像結果
    ：兩車原均行駛在內側車道，甲車在前，乙車在後，嗣乙車
    加速並切換至右側外線車道，欲超越甲車，隨即行駛在甲車
    之右側半個車身，後甲車之右前輪已跨過車道線往外線車道
    向右偏移，乙車見狀亦往右側偏移，造成乙車右後視鏡撞到
    右側路樹之樹幹，嗣甲車切回原內側車道，乙車則於外側車
    道超越甲車等情，有本院勘驗筆錄在卷可稽，核與被告甲○○
    於警詢時供述：…我原先行駛於西往東內線欲切外線時未注
    意後方車輛（當時我有稍微切出去），看到後方車輛時我馬
    上切回原車道，致使對方外切時撞上樹枝導致右後視鏡毀損
    …等語，及訴外人陳俊亦於警詢時供稱：…前車於內車道欲切
    入外車道時未注意後方車輛也未打方向燈，且已切出後，我
    對他按喇叭打方向燈並切回內車道，我為了閃避對方車輛而
    往右偏撞及路旁的樹…等情相符，足見當時乙車未待前行同
    車道之甲車減速靠邊或以手勢或亮右方向燈表示允讓，即逕
    自右側超車，而被告甲○○當時則未以手勢或方向燈顯示，亦
    未讓後方直行車先行，即變換車道，可認兩車駕駛均有過失
    。本院審酌上開情形，認為被告甲○○及訴外人陳俊亦應就本
    件事故各負擔5成之過失責任。
  ㈢汽車、機車或其他非依軌道行駛之動力車輛，在使用中加損
    害於他人者，駕駛人應賠償因此所生之損害；受僱人因執行
    職務，不法侵害他人之權利者，由僱用人與行為人連帶負損
    害賠償責任，民法第191條之2本文、第188條第1項本文分別
    定有明文。又不法毀損他人之物者，被害人得請求賠償其物
    因毀損所減少之價額，民法第196條定有明文；依民法第196
    條請求賠償物被毀損所減少之價額，得以修復費用為估定之
    標準，但以必要者為限（例如︰修理材料以新品換舊品，應
    予折舊），最高法院77年度第9次民事庭會議決議可資參照
    。被保險人因保險人應負保險責任之損失發生，而對於第三
    人有損失賠償請求權者，保險人得於給付賠償金額後，代位
    行使被保險人對於第三人之請求權，保險法第53條第1項亦
    定有明文。本件被告甲○○受僱於被告琮翊公司駕駛甲車載運
    貨物，因被告甲○○之過失行為致乙車受有損害，則被告甲○○
    與琮翊公司自應就乙車之損害負連帶賠償責任。
　㈣原告主張乙車修復費用共計60,882元（含工資9,300元、零件
    51,582元），已據其提出太古汽車保險維修清單及電子發票
    證明聯為憑，堪信為真實。惟其中零件費用部分係以新零件
    更換舊零件，應予折舊。又乙車係110年（即西元2021年）5
    月出廠（未載日，以15日為出廠基準日），有乙車之行車執
    照影本在卷可憑，依行政院所頒固定資產耐用年數表及固定
    資產折舊率之規定，【運輸業用客車、貨車】之耐用年數為
    4年，依定率遞減法每年折舊1000分之438，另依營利事業所
    得稅查核準則第95條第6項規定「固定資產提列折舊採用定
    率遞減法者，以1年為計算單位，其使用期間未滿1年者，按
    實際使用之月數相當於全年之比例計算之，不滿1月者，以1
    月計」，迄至111年2月8日車禍發生時，已使用9月（未滿1
    月，以1月計），則零件扣除折舊後之修復費用為34,637元
    （詳如附表之計算式），加計不予折舊之工資9,300元，乙
    車必要修復費用應為43,937元（計算式：9,300＋34,637＝43,
    937）。又原告富邦產險於本件事故發生後，已依約給付被
    保險人即原告環山公司，故原告富邦產險代位請求被告甲○○
    及琮翊公司連帶賠償乙車因本件事故所受之損害，洵屬有據
    。本件原告富邦產險雖取得原告環山公司之損害賠償請求權
    ，惟因原告環山公司仍有自負額30,000元，原告富邦公司並
    非取得全部之請求權，而依原告富邦產險之汽車保險條款並
    未約定其代位權具有優先受償之順序，故原告富邦產險與環
    山公司應依其等理賠金額與自負額之比例分配對被告之債權
    。又乙車應負5成之過失，已如上述，則原告富邦產險請求
    乙車修復費用，在11,143元（計算式：43,937÷2×30,882÷60
    ,882=11,143，元以下四捨五入）之範圍內為有理由，應予
    准許；原告環山公司請求乙車修復費用，在10,825元（計算
    式：43,937÷2×30,000÷60,882=10,825，元以下四捨五入）
    之範圍內為有理由，應予准許。至於原告逾此範圍之請求，
    均無理由，應予駁回。
　㈤末按給付有確定期限者，債務人自期限屆滿時起，負遲延責
    任。給付無確定期限者，債務人於債權人得請求給付時，經
    其催告而未為給付，自受催告時起，負遲延責任。其經債權
    人起訴而送達訴狀，或依督促程序送達支付命令，或為其他
    相類之行為者，與催告有同一之效力，民法第229條第1 項
    、第2項定有明文。又遲延之債務，以支付金錢為標的者，
    債權人得請求依法定利率計算之遲延利息。但約定利率較高
    者，仍從其約定利率。應付利息之債務，其利率未經約定，
    亦無法律可據者，週年利率為5％，民法第233條第1項、第20
    3條亦定有明文。本件原告對被告之損害賠償債權，核屬無
    確定期限之給付，既經原告起訴而送達訴狀，被告迄未給付
    ，當應負遲延責任。而本件起訴狀繕本於111年5月23日送達
    於被告甲○○及琮翊公司，是原告請求自起訴狀繕本送達之翌
    日即111年5月24日起至清償日止，按年息5％計算之法定遲延
    利息，於法並無不合，應予准許。
　㈥從而，原告富邦產險、環山公司請求被告連帶給付各11,143
    元、10,825元，及均自111年5月24日起至清償日止，按年息
    5％計算之利息，為有理由，應予准許。逾此範圍之請求，則
    無理由，應予駁回。
四、本件原告勝訴部分，係就訴訟適用小額程序所為被告敗訴之
    判決，依民事訴訟法第436條之20之規定，應依職權宣告假
    執行。
五、本件兩造各為一部勝訴、一部敗訴，因原告確有提起本件訴
    訟必要，且起訴後應徵之裁判費至少為1,000元（民事訴訟
    法第77條之13規定參照），是本院依民事訴訟法第79條規定
    ，酌量情形由被告連帶負擔全部訴訟費用1,000元（即原告
    第一審所繳之裁判費）。
中　　華　　民　　國　　111 　年　　10　　月　　12　　日
                  虎尾簡易庭  法  官  廖國勝
以上正本證明與原本無異。
如不服本判決，應於送達後20日內，以判決違背法令為理由，向
本院虎尾簡易庭提出上訴狀並表明上訴理由（上訴理由應記載原
判決所違背之法令及其具體內容、依訴訟資料可認為原判決有違
背法令之具體事實）。如於本判決宣示後送達前提起上訴者，應
於判決送達後20日內補提上訴理由書（須附繕本）。如委任律師
提起上訴者，應一併繳納上訴審裁判費。
中　　華　　民　　國　　111 　年　　10　　月　　12　　日
                              書記官  曾鈺仁
附表：
折舊時間            金額（元以下四捨五入）
第1年折舊值         51,582×0.438×（9/12）=16,945
第1年折舊後價值     51,582-16,945=34,637